臺灣基隆地方法院刑事判決　　　　　　　　　　　　　　九十年度訴字第七五七號
　　公　訴　人　臺灣基隆地方法院檢察署檢察官
　　被　　　告　丙○○
　　被　　　告　乙○○
右列被告因強制等案件，經檢察官提起公訴（九十年度偵字第四四七一號），本院判
決如左：
    主  文
丙○○幫助以非法方法，剝奪人之行動自由，處拘役貳拾日，如易科罰金以參佰元折
算壹日。緩刑貳年。
乙○○以非法方法，剝奪人之行動自由，處拘役參拾日，如易科罰金以參佰元折算壹
日。緩刑貳年。
    事  實
一、乙○○與甲○○二人係昔日同事關係，曾相偕前往中部尋找工作，因所支出之費
    用而有新臺幣（下同）二千五百元之欠款糾紛，因甲○○始終不返還欠款，使乙○○心生不滿。於民國（下同）九十年十月二十三日十五時三十分許，乙○○與
    友人丙○○在基隆市○○區○○路吉祥大樓地下室遊藝場偶遇甲○○，乙○○即
    以手朝甲○○後腦推一下，並強行拉住甲○○手之非法方法剝奪甲○○行動自
    由，二人拉扯過程中，丙○○並基於幫助乙○○之意思，對甲○○表示：跟著走
    就好了。其後乙○○將甲○○強拉至吉祥大樓一樓停車場，即以掌摑甲○○身體
    之脅迫方式，使甲○○行無義務之事，即交付自己之摩托羅拉牌Ｔ二六八八型行
    動電話一具予乙○○，以該行動電話為欠款之擔保；乙○○除將該話機中置放之
    ＳＩＭ卡交還甲○○，並表示俟甲○○還清二千五百元之欠款後，再將該行動電
    話返還。
二、案經告訴人甲○○訴由基隆市警察局第四分局訴請台灣基隆地方法院檢察署檢察
    官偵查起訴。
    理  由
一、訊據被告乙○○固坦承以手推甲○○後腦推一下並強行拉扯告訴人之手前往停
    車場，以及拉扯告訴人掛於頸間之行動電話，以作為擔保債務之行為，惟矢口否
    認有掌摑告訴人身體之舉動，並脅迫告訴人交付頸間之行動電話，辯稱：行動電
    話是告訴人主動拿下來交給伊，作為擔保云云。被告丙○○則對於右揭在被告乙○○強拉告訴人之際，向告訴人表示：「跟著走就好了」之事實，坦承不諱。惟
    查：前開被告乙○○如何以掌摑甲○○身體之脅迫方式，使甲○○行無義務之事
    ，交付自己之摩托羅拉牌Ｔ二六八八型行動電話一具予被告乙○○等情，業據告
    訴人於警訊時指訴綦詳，且被告丙○○於偵查中亦供稱：「乙○○有用手摑被害
    （告訴）人的肚子及頭，就是要他（告訴人）快把還的錢還清」、「（問：當時
    你（丙○○）叫被害人上去的目的）因很多人在看，我只是想把事情處理完」（
    詳偵查卷第十五、十六頁）。顯見被告乙○○係以脅迫之方式，使告訴人行無義
    務之事即交付行動電話作為所積欠債務之擔保，而被告丙○○則係以言語即構成
    要件外之方法，在被告乙○○強拉告訴人前往他處之際，予以助力。此外，復有
    原屬告訴人所有之摩托羅拉牌Ｔ二六八八型行動電話照片二幀、贓物認領保管收
    據乙紙附卷可稽。本件事證明確，被告犯嫌足資認定。
二、核被告乙○○所為，係犯刑法第三百零二條第一項剝奪行動自由與第三百零四條
    第一項強制罪嫌。被告丙○○所為，係犯刑法第三百零二條第一項之剝奪行動自
    由罪。被告乙○○所犯二罪間，有方法結果之牽連關係，應依刑法第五十五條之
    規定，從一重之剝奪行動自由罪處斷。被告丙○○係以言語即構成要件外之方法
    ，在被告乙○○剝奪告訴人行動自由時，予以助力，係屬幫助犯，應依刑法第三
    十條第二項之規定，減輕其刑。爰審酌被告二人因一時失察，致罹刑章，犯罪所
    生之損害及告訴人表示原諒被告等一切情狀，分別量處如主文所示之刑，並依修
    正後之刑法施行法第三條之一規定，均諭知易科罰金之折算標準，以示懲戒。末
    查被告丙○○、乙○○均未曾受有期徒刑以上刑之宣告，有台灣基隆地方法院檢
    察署刑案資料查註紀錄表及台灣高等法院被告全國前案紀錄表在卷可按，渠等因
    一時貪慾圖便，短於思慮，致觸犯本案犯行，惟已與告訴人和解，取得原諒，有
    本院筆錄附卷可按，堪信其經此刑之宣告後，應知警惕而無再犯之虞，本院因認
    前開對其宣告之刑，以暫不執行為當，均併予宣告緩刑二年，用啟自新。
據上論斷，應依刑事訴訟法第二百九十九條第一項前段，刑法第三百零二條第一項、
第三百零四條、第五十五條、第三十條第二項、第四十一條第一項前段、第七十四條
第一款，刑法施行法第三條之一，罰金罰鍰提高標準條例第一條前段、第二條判決如
主文。
本案經檢察官林明志到庭執行職務。
中      華      民      國      九十一    年    二      月      五      日
                                    台灣基隆地方法院刑事第三庭
                                          法  官    齊      潔
右正本證明與原本無異。
對於本件判決如有不服，應於收受送達後十日內，向本院提出上訴書狀，上訴於臺灣
高等法院，並按他造當事人之人數附具繕本。
                                          書記官    郭  廷  耀
中      華      民      國      九十一    年    二      月      八      日
附錄論罪法條
刑法第三百零二條第一項：
私行拘禁或以其他非法方法，剝奪人之行動自由者，處五年以下有期徒刑、拘役或三
百元以下罰金。
